最高法院刑事判決　　　　　　　　　　　　　　　八十八年度台上字第三四三三號
　　上　訴　人　甲○○
右上訴人因誣告案件，不服台灣高等法院台中分院中華民國八十六年六月十八日第二
審更審判決（八十六年度上更(一)字第九二號，起訴案號：台灣台中地方法院檢察署八
十三年度偵字第一九八七四號），提起上訴，本院判決如左：
    主  文
原判決撤銷，發回台灣高等法院台中分院。
    理  由
本件原判決認定上訴人甲○○於民國八十三年三月二十九日向陳炎坤承租台中市○○
路○段一二九號貝多芬大樓五樓房屋，即在該址聚眾以賓果賭博牟利。至八十三年四
月十日凌晨三時三十分許，為臺中市警察局第一分局分局長莊德森，率同第三組組長
吳龍得、第三組偵查員廖振興等人並會同里長張義雄前往該屋搜索，扣得搖獎機、列
表機各一台、鍵盤九個、號碼板六塊、電腦螢幕三十八台、監視器六台、號碼球五組
、監視器二台等賭博器具，上訴人因損失不貲，亟思報復，其為非依據法令從事公務
之人員，亦非受公務機關委託承辦公務之人，明知其放置現金新台幣（下同）一百十
萬元在上址賭場之辦公室辦公桌抽屜內，竟於同日二十二時五十分，至台灣台中地方
法院檢察署按鈴誣告廖振興（音譯為廖正清）等數名人員搬走上址屋內物品涉嫌竊盜
等，並接續於同年五月五日推由甲○○具狀向同署虛捏略謂莊德森、吳龍得、廖振興
等人將其鎖在前開大樓五樓辦公室抽屜內之現金一百十萬元侵吞，意圖使莊德森、吳
龍得、廖振興等三人受刑事處分，嗣該告訴案經台灣台中地方法院檢察署檢察官以八
十三年偵字第六八五六、八三六九號處分不起訴，並於八十四年二月十六日經台灣高
等法院台中分院檢察署駁回再議而確定等情，因而撤銷第一審之科刑判決，改判仍論
處上訴人共同非依據法令從事公務之人員，亦非受公務機關委託承辦公務之人員，意
圖他人受刑事處分，向該管公務員誣告，侵占職務上持有之非公用私有財物罪刑，固
非無見。
惟查：(一)按科刑之判決書其宣示之主文，與所載之事實及理由必須互相適合，否則即
屬理由矛盾，其判決當然為違背法令。本件原判決事實欄內並未認定上訴人與他人基
於共同犯意之聯絡，而共同為本件誣告之犯行，僅謂上訴人於八十三年四月十日二十
二時五十分，至台灣台中地方法院檢察署按鈴誣告廖振興等數名人員搬走上址屋內物
品涉嫌竊盜等，並接續於同年五月五日「推由」上訴人具狀向同署虛捏事實誣告莊德
森、吳龍得、廖振興等人侵吞其辦公室抽屜內之現款一百十萬元云云，而理由內又說
明第一審判決認定上訴人係與另一不詳姓名之賭場負責人共犯誣告罪，尚有未洽等語
，乃原判決主文竟諭知上訴人共同犯上開誣告罪，顯屬矛盾。究竟上訴人是否與他人
共謀誣告，而推由上訴人具狀為本件誣告犯行，事實真相仍未明瞭，仍有再詳予調查
審認之必要。(二)上訴人係於八十三年四月十日及五月五日為本件犯罪行為，原判決何
以適用八十五年十月二十三日修正公布之貪污治罪條例第十六條第三項之誣告罪，案
經發回，仍應予以說明。以上或為上訴意旨所指摘，或為本院得依職權調查之事項，
應認原判決仍有撤銷發回之原因。
據上論結，應依刑事訴訟法第三百九十七條、第四百零一條，判決如主文。
中      華      民      國    八十八    年      六      月     三十     日
                              最高法院刑事第十庭
                                  審判長法官  莊  登  照
                                        法官  洪  明  輝
                                        法官  蔡  清  遊
                                        法官  黃  一  鑫
                                        法官  楊  商  江
      右正本證明與原本無異
                                              書  記  官
中      華      民      國    八十八    年      七      月      七      日
